【裁判字號】    98,訴,2277
【裁判日期】    981231
【裁判案由】    損害賠償
【裁判全文】
臺灣臺中地方法院民事判決               98年度訴字第2277號
原      告    甲○○
法定代理人    乙○○
訴訟代理人    王德凱律師
被      告    丙○○
訴訟代理人    張富慶律師
              韓銘峰律師
上列當事人間請求損害賠償事件，本院於民國98年12月17日言詞
辯論終結，判決如下：
    主    文
原告之訴及其假執行之聲請均駁回。
訴訟費用由原告負擔。
    事實及理由
壹、原告主張
一、被告於民國96年9月21日上午10時17分許，駕駛車牌號碼038
    5－LQ號自用小客車，沿臺中縣沙鹿鎮○○路由北往南方向
    行駛，行駛至臺中縣沙鹿鎮○○路與中棲路之交岔路口（下
    稱系爭路口）前，由系爭路口前光華路外側車道超越其前方
    乙輛黃色大巴士後，因前方之光華路有道路縮減之情形，被
    告當時沿路口斑馬線偏向「左前方」行駛依當時天候晴、日
    間自然光線、柏油路面乾燥無缺陷、無障礙物、視距良好等
    情狀，被告偏向「左前方」行駛時，除應注意前方及右方車
    況外，亦應注意「左方」或「左前方」之車行狀況，且應注
    意鄰車動態及安全間隔。惟被告竟疏未注意，適其左前方有
    訴外人林碧霜（即原告之女）騎乘車牌號碼FA8－565號重型
    機車搭載原告，已由臺中縣沙鹿鎮○○路由東往西方向左轉
    駛入臺中縣沙鹿鎮○○路，並繼續由北往南方向直行，因被
    告疏未注意原告所搭乘機車之行車動態，致被告所駕駛之自
    用小客車左側與原告所搭乘機車右側發生擦撞，林碧霜及原
    告均人車倒地，除林碧霜受有頭部外傷併腦震盪之傷害外，
    原告並受有頭部外傷合併左側急性硬腦膜下血腫、瀰漫性蜘
    蛛膜下腔出血、嚴重腦腫脹、呼吸衰竭、意識不清、無法言
    語及無法行動等重傷害，經本院宣告為禁治產人，由其配偶
    乙○○為法定監護人。
二、林碧霜及原告配偶乙○○對被告提出刑事告訴，經臺灣臺中
    地方法院檢察署檢察官偵查後，以7年度偵字第8978號提起
    公訴；惟本院97年度交易字第703號及臺灣高等法院臺中分
    院98年度交上易字第667號刑事判決（下稱系爭刑案一、二
    審判決），疏未查明被告確有未注意車前狀況之過失，竟對
    被告為無罪之諭知，原告家屬殊難甘服。被告雖係直行車，
    有優先通行之路權，惟仍應遵行道路交通安全規則第94條第
    3 項所課「注意車前狀況」之義務，非謂用路人對於他人之
    違規行為即無預防之義務。本件事故係發生於林碧霜已完成
    左轉繼續直行之後，依當時前開情狀，被告並無不能注意車
    前狀況之情事，故被告於事故之發生難謂均無過失。再者，
    事故發生之路口前方道路縮減，被告當時沿系爭路口班馬線
    偏向「左前方」行駛，除應注意前方及右方車況外，亦應注
    意「左方」或「左前方」之車行狀況，且應注意鄰車動態及
    安全間隔。嗣後被告通過系爭路口中央繼續往「左前方」行
    駛進入前方縮減之道路時，理應更加注意左方及左前方之車
    行狀況，尚難以林碧霜騎乘機車有違規左轉之情事，即遽認
    被告無需負擔此等注意義務。
三、依臺中縣警察局清水分局所製作之「道路交通事故現場圖」
    所示，系爭路口單向路寬超過19.8公尺，被告當時駕車往左
    前方「斜向」駛入前方車道之事故發生地點前，至少約有20
    公尺以上之距離得以發現位於其「左前方」由林碧霜所騎乘
    之機車。且系爭路口視野寬敞，道路中並無大型障礙物防阻
    視線之情形，被告所駕之自小客車超越大巴士後，其前方並
    無車輛，一般人應均足以注意來往車輛情形。據此，本件被
    告車輛固僅與林碧霜之機車併行2秒即發生碰撞，然被告於
    併行前即應注意前方車輛之動態，且依一般情形，併行2秒
    通常即足已發現鄰車及採取適當之駕駛行為，以避免發生碰
    撞等意外。況臺灣省車輛行車事故覆議鑑定委員會覆議結果
    亦認被告就本件事故之發生確有疏失。參佐最高法院29年上
    字第1640號判例、50年台上字第872號判例及69年台上字第
    2674號判例，被告就事故之發生難謂無過失，系爭刑案一、
    二審判決為被告無罪判決，其認事用法顯有違誤，於本件獨
    立之民事訴訟自不應僅就此刑事判決據以認定系爭事實，仍
    應就兩造所主張之事證調查斟酌。
四、被告於本件事故之發生難謂均無過失，原告因被告之過失行
    為而受有重傷，被告自應依民法第184條第1項前段、第2項
    前段、第191條之2前段規定賠償原告所受之損害。又依民法
    第193條第1項、第195條第1項前段之規定，原告得請求被告
    賠償原告醫藥費用、看護費用及及慰撫金等損害。據此，被
    告應賠償原告之金額扣除原告受領之保險給付新臺幣（下同
    ）170萬元後，仍有約6,558,629元，考量林碧霜於事故之發
    生亦有部分過失，原告僅就此向被告請求賠償200萬元及遲
    延利息，金額分述如後：
（一）已支出之醫療費用及特別看護費用共計1,055,154元：
      以童綜合醫院98年11月24日(98)童醫字第1630號之函覆，
      略謂原告於該院醫療支出之自費金額總計為54,416元，及
      特別看護費用772,748元。惟童綜合醫院前揭函文漏未計
      算原告自96年10月11日至98年12月10日於該院「中醫部」
      門診311次實際支付之醫療費用227,990元。據此，迄98年
      12月20日，原告至少已支出醫療費用282,406元（計算式
      ：54416＋227990＝282406），與特別看護費用772,748元
      ，合計1,0 55,154元。
（二）預估之看護費用5,203,475元：
      原告出生於32年7月25日，於96年9月21日事故發生時約為
      65歲，依96年臺閩地區簡易生命表記載，女性65歲之平均
      餘命為20.29年。於96年9月21日事故發生後，迄98年11月
      24日童綜合醫院前揭函文之發文日，原告於此約2年2個月
      即約2.17年（計算式：2＋2/12＝2.17，小數點後二位以
      下四捨五入）實際已支出特別看護費用772,748元。依前
      揭原告平均餘命計算，原告於未來18.12年仍有支出特別
      看護費用之需求（計算式：20.29－2.17＝18.12）。且原
      告於97年6月20日至98年10月20日計16個月間，實際支付
      之特別看護費為528,542元，故平均每月特別看護費用為3
      3,034元（計算式：528 542÷16＝33034，元以下四捨五
      入，以下同），故原告於以每月33,000元計算特別看護費
      用，自屬合理。據此，每一年特別看護費用需396,000元
      ，故原告未來18.12年之特別看護費用，依霍夫曼係數扣
      除中間利息後計算一次給付額為5,203,475元【計算式：[
      396000×13.0000000＋396000×0.12×（13.000000000
      00.0000000）]= 0000000】。
（三）精神慰撫金200萬元：
      原告於事故發生時約為65歲，與家人情感融洽，關係緊密
      ，正值安享天年，含飴弄孫之際。然因本件車禍事故之發
      生，致四肢癱瘓，無法言語及行動，成為永久臥床無生活
      自理能力之植物人，凡事仰賴他人照料，不但失去生活品
      質與生命尊嚴，其心中所受悲痛亦難以言喻，被告至少應
      賠償原告慰撫金200萬元。
（四）綜上所述，原告所受損害之金額至少為8,258,629元（計
      算式：282406＋772748＋0000000＋0000000＝0000000）
      ，扣除原告已受領之保險給付170萬元，原告就此仍有約
      6,558,629元之損害。縱以原告就事故發生約占40%之過失
      比例計算，被告就此應負擔之損害賠償金額約為2,623,45
      2元（計算式：0000000×40%＝0000000），故原告僅請求
      200萬元及遲延利息，循屬有據。
五、對被告抗辯之陳述：
    被告駕車當知車身A柱阻擋可能有視線死角，則依據一般道
    路行車駕駛人之通念及經驗法則，被告對於上開情況所致之
    駕駛危險狀況，應加以評估並為適當之因應，或於行經路口
    時更加小心並減速行駛，以避免車身A柱阻擋視線、視覺死
    角可能影響行車判斷之情形。簡言之，無論當時被告之視線
    是否遭車身A柱阻擋而有視線死角，被告疏未注意車前狀況
    及鄰車動態，於本件事故之發生，顯有過失等語。
六、並聲明：
    被告應給付原告200萬元，及自起訴狀送達翌日起至清償日
    止，按年息5%計算之利息，並願供擔保請准宣告假執行。
貳、被告則以：
一、依本院97年度重訴字第500號民事判決、道路交通安全規則
    第99條規定，被告行經當時路口之行車動向，行車方向號誌
    為綠燈，被告係依綠燈號誌直行駛入該交岔路口，而林碧霜
    行車方向為紅燈，林碧霜騎乘機車闖越紅燈，且林碧霜騎乘
    機車自中棲路慢車道左轉駛入光華路由北往南之方向，未依
    規定為二段式左轉。復經系爭刑案二審函詢交通部公路總局
    第二區養護工程處臺中工務段，確定系爭路口為全天候24小
    時四時相運作，第一時相中棲路雙向直行，第二時相中棲路
    雙向紅燈左轉（只限快車道），第三時相光華路北向綠燈，
    第四時相光華路南向綠燈。本件林碧霜所騎機車進入系爭路
    口之前，該路口號誌早已由上開第三時相轉為第四時相，依
    監視畫面顯示，南向車道車輛開始通行時間約為當日10時17
    分28秒，林碧霜機車約於10時17分42秒，由中棲路西向，自
    慢車道逕行左轉光華路向南行進入路口，足證林碧霜之機車
    確係違反號誌管制，闖紅燈左轉進入系爭路口。
二、徵之系爭路口號誌時相變化順序，當光華路南向（即被告行
    向）綠燈時，光華路南向之車輛可同時直行及左、右轉，依
    正常狀況，被告之自用小客車直行通過路口時，原無出現自
    左側駛來會合同時進入直行車道之車輛之可能性；反而因其
    直行之前方路段，有路寬減縮，由原來單向雙線，變成單向
    單線之情形，必須特別注意避免與右側駛近之機車同時搶用
    同一車道，而發生之碰撞危險。另衡以系爭路口監視畫面顯
    示，被告之自用小客車進入上開交岔路口時，距林碧霜之機
    車違規左轉進入路口，約僅2秒之時間，二車於行至光華路
    南側行人穿越線時，則近乎平行狀態，機車車頭已貼近自用
    小客車左前輪位置，以平常人之動作反應，原難認有充足之
    時間閃避；且通常自用小客車左右前方，因車輛結構關係，
    均有車身A柱（即前擋風玻璃兩側與前門框之金屬結構）造
    成之視線死角，訴外人林碧霜機車違反號誌管制左轉進入系
    爭路口，迄與被告之自用小客車發生碰撞其相對位置均適在
    被告自用小客車之左前方，由兩車相對位置客觀判斷，顯無
    從認識林碧霜違規左轉。原告所搭乘之機車在被告按正常駕
    駛狀態下所無法預見之方向進入路口，致被告依正常號誌指
    示直行時，難以注意之情況下發生碰撞事故。故而，被告自
    始至終均抗辯未曾見到林碧霜之機車，亦不知機車如何過來
    等語，被告並無肇事因素及過失甚明。
三、本件事故之覆鑑鑑定結果認號誌運作情形無法確認，惟覆議
    鑑定書所依憑之「無法確定號誌運作情形」此一鑑定之前提
    事實既有違誤，系爭刑案二審函詢交通部公路總局第二區養
    護工程處臺中工務段後，亦詳實說明本件號誌運作情形，確
    定被告係綠燈直行，林碧霜為闖紅燈且未二段式左轉，故本
    件覆鑑之鑑定結果，自難採憑。原告一再執此主張被告有過
    失云云，實無所據。因此，本件事故之發生，係因林碧霜騎
    乘機車，未遵行兩段式左轉規定，闖紅燈左轉並自左方違法
    侵入禁行機車之光華路快車道所致；而被告正常駕駛進入快
    車道，在信賴他人亦會遵守交通規則之情形下，根本無從預
    見及注意林碧霜之機車會自左方違法侵入快車道，自無過失
    之情，而無侵權行為甚明。被告經系爭刑案一、二審判決無
    罪，確定被告於本件事故之發生並無過失可言。
四、被告對原告提出單據部分之醫療費用及特別看護費用，自96
    年9月21日至97年11月25日共438,022元沒有意見，惟中醫醫
    療部分，非屬必要醫療費用。況就原告成為植物人，已請求
    被告賠償至死亡為止之看護費，仍請求中醫醫療費用，顯有
    衝突。另原告請求之預估每月看護費用33,000元，顯屬過高
    ，應予酌減。且本件事故發生，被告無可歸責，已如上述，
    原告主張之精神慰撫金200萬元並無理由。退步言，如認被
    告係有過失，則被告並無任何交通違規之情已如前述，係因
    原告之使用人林碧霜嚴重違規過失所致，故請求依民法第21
    7條之規定，減輕或免除賠償數額。並請求將原告已領取之
    保險金170萬元自請求數額中扣除等語，資為抗辯。
五、並聲明：駁回原告之訴及假執行之聲請；如受不利判決，請
    准供擔保免為假執行。
、本院之判斷
一、本件原告主張：被告於96年9月21日上午10時17分許，駕駛
    車牌號碼0385－LQ號自用小客車，沿臺中縣沙鹿鎮○○路由
    北往南方向行駛，行至系爭路口前，由系爭路口前光華路外
    側車道超越其前方乙輛黃色大巴士後，因前方之光華路有道
    路縮減之情形，被告當時沿路口斑馬線偏向「左前方」行駛
    ，未注意「左方」或「左前方」之車行狀況，且未注意鄰車
    動態及安全間隔，適原告之女林碧霜騎乘車牌號碼FA8－565
    號重型機車搭載原告，已由臺中縣沙鹿鎮○○路由東往西方
    向左轉駛入臺中縣沙鹿鎮○○路，並繼續由北往南方向直行
    至原告之左前方，被告所駕駛之自用小客車左側與原告所搭
    乘機車右側發生擦撞，致原告受有頭部外傷合併左側急性硬
    腦膜下血腫、瀰漫性蜘蛛膜下腔出血、嚴重腦腫脹、呼吸衰
    竭、意識不清、無法言語及無法行動等重傷害等情，固據其
    提出系爭路口監視錄影畫面之擷取照片圖說、臺灣臺中地方
    法院檢察署檢察官97年度偵字第8978號起訴書、道路交通事
    故現場圖、童綜合醫院診斷證明書及臺灣省車輛行車事故覆
    議鑑定委員會覆議決定等資料為證。惟被告抗辯：本件事故
    之發生，係因林碧霜騎乘機車，未遵行兩段式左轉規定，闖
    紅燈左轉並自左方違法侵入禁行機車之光華路快車道所致；
    而被告正常駕駛進入快車道，在信賴他人亦會遵守交通規則
    之情形下，根本無從預見及注意林碧霜之機車會自左方違法
    侵入快車道，自無過失之情，而無侵權行為等語，並舉系爭
    刑案一、二審判決之認定為證。兩造首要爭執在於：被告對
    於本件事故之發生，是否有未注意「左方」或「左前方」之
    車行狀況，且未注意鄰車動態及安全間隔之過失？
二、按因故意或過失不法侵害他人之權利者，負損害賠償責任；
    汽車、機車或其他非依軌道行駛之動力車輛，在使用中加損
    害於他人者，駕駛人應賠償因此所生之損害。但於防止損害
    之發生，已盡相當之注意者，不在此限，民法第184條第1項
    前段、民法第191條之2分別定有明文。依民法第184條之規
    定，侵權行為所發生之損害賠償請求權，以有故意或過失不
    法侵害他人之權利為其成立要件。若其行為並無故意或過失
    ，或其行為與損害之間無相當因果關係者，均無令負侵權行
    為損害賠償責任之可言。而所謂過失，係指行為人雖非故意
    ，但按其情節，應注意、能注意而不注意，或對於侵權行為
    之事實，雖預見其發生，而確信其不發生者而言（最高法院
    87年度台上字第78號判決要旨參照）。次按汽車駕駛人對於
    防止危險發生之相關交通法令之規定，業已遵守，並盡相當
    之注意義務，以防止危險發生，始可信賴他人亦能遵守交通
    規則並盡同等注意義務，若因此而發生交通事故，得主張信
    賴原則為由免除過失責任（最高法院84年臺上字第5360號判
    例參照）。又機器腳踏車行駛之車道，應依標誌或標線之規
    定行駛；無標誌或標線者，在已劃分快慢車道之道路，雙向
    道路應在最外側快車道及慢車道行駛；由同向二車道進入一
    車道，應讓直行車道之車輛先行，無直行車道者，外車道之
    車輛應讓內車道之車輛先行。機器腳踏車行駛至交岔路口，
    其轉彎，應依標誌或標線之規定行駛；無標誌或標線者，內
    側車道設有禁行機車標誌或標線者，應依兩段方式進行左轉
    ，不得由內側或其他車道左轉。在三快車道以上單行道道路
    ，行駛於右側車道或慢車道者，應以兩段方式進行左轉彎；
    行駛於左側車道或慢車道者，應以兩段方式進行右轉彎，道
    路交通安全規則第99條第1項第2款前段、4款前段、第2項第
    1款、第2款亦分別定有明文。經查：
（一）系爭路口中林碧霜及原告所行駛之中棲路係設有三快車道
      以上之道路，且設有慢車道，林碧霜及原告所騎乘之機車
      轉彎前係行駛於慢車道，此有道路交通事故現場圖在卷可
      憑（見本院卷第35頁），依前揭規定，林碧霜及原告所騎
      乘之機車應以兩段方式進行左轉。其次，本件事故發生當
      時，系爭路口號誌係正常運作，此經林碧霜於系爭刑案二
      審行準備程序時陳述明確。而系爭路口係全天候24小時四
      時相運作，第一時相中棲路雙向直行，第二時相中棲路雙
      向紅燈左轉（只限快車道），第三時相光華路北向綠燈，
      第四時相光華路南向綠燈，此有交通部公路總局第二區養
      護工程處臺中工務段覆函在卷可稽（見系爭刑案二審卷第
      56 頁），核與刑案一審法院囑警拍攝之肇事現場照片所
      示一致，更與上揭路口監視光碟所攝畫面顯示各向車道行
      進順序相符。又系爭刑案一審勘驗事發當時系爭路口之監
      視錄影記錄，該監視器畫面監視器九部分：10時17分28秒
      左右，光華路上有車輛通行，待10時17分40秒左右，1輛
      黑色休旅車由光華路左轉至中棲路後，於10時17分42秒左
      右，林碧霜及原告所騎乘之機車由監視器畫面右下方處騎
      車轉入光華路，被告所駕駛之自用小客車於10時17分43秒
      ，由監視器畫面右方即光華路上靠外車道通行；監視器十
      部分：10時17分31秒左右，光華路上有車輛通行，10時17
      分46 秒時林碧霜及原告所騎乘之機車駛入光華路內車道
      ，10時17分47秒，被告所駕駛之自用小客車與林碧霜及原
      告所騎乘之機車發生碰撞，有刑案一審勘驗筆錄在卷可參
      （見系爭刑案一審卷第74頁）。而本件林碧霜及原告所騎
      乘之機車進入系爭路口之前，該路口號誌早已由上開第三
      時相（光華路北向綠燈）轉為第四時相（光華路南向綠燈
      ，依監視畫面顯示，南向車道車輛開始通行時間約為當日
      10時17分28秒，告訴人機車約於10時17分42秒，由中棲路
      西向，自慢車道逕行左轉光華路向南行進入路口），足證
      林碧霜及原告所騎乘之機車確係違反號誌管制，闖紅燈左
      轉進入上開路口。且林碧霜及原告所騎乘機車自中棲路慢
      車道左轉駛入光華路由北往南之方向，未依規定為二段式
      左轉。至被告係於監視光碟畫面顯示時間當日10時17分43
      秒開始進入上開路口，其後並有另一車身漆有嘉陽高中之
      大客車隨後進入路口，再參以當時距光華路南向綠燈開始
      時間，約僅15秒，應可研判被告並無闖紅燈之違規情形。
（二）林碧霜及原告所騎乘之機車係於10時17分42秒許，行駛至
      系爭路口之中央，欲自中棲路左轉入光華路，被告所駕駛
      之自用小客車則於10時17分43秒，沿光華路行駛至系爭路
      口（在中棲路西向東方向快慢車道之分隔島），於10時17
      分46秒被告所駕駛之自用小客車與林碧霜及原告所騎乘之
      機車併行（位置係在中棲路與光華路口，尚未逾越光華路
      之斑馬線），於10時17分48秒發生碰撞，此有原告所提出
      之監視錄影翻攝照片在卷可憑（見本院卷第14至18頁）。
      準此，自林碧霜及原告所騎乘之機車轉入系爭路口至與被
      告所駕駛之自用小客車發生碰撞，時間僅只6秒。而依道
      路交通事故調查報告表（見系爭刑案警卷）之記載，系爭
      路口之速限為40公里，再依汽車行駛距離及反應距離一覽
      表之記載，時速40公里其每秒鐘行駛之距離為11.11公尺
      ，被告所駕駛之車輛於10時17分43秒時已過系爭路口之一
      半（見本院卷第15頁照片），當時林碧霜及原告所騎乘之
      機車始有較明顯之違規左轉動作，在此情況下，縱被告發
      覺林碧霜及原告所騎乘之機車違規闖越紅燈且未依規定二
      段式左轉，自其左方而來，若加上時速40公里之反應距離
      為8.32公尺，被告需有19.43公尺以上之距離始能避免損
      害之發生，依原告之主張，10時17分43秒時，兩車之距離
      僅約12公尺（見本院卷第15頁），亦難認被告有充足之時
      間足以防止損害之發生。
（三）事故發生時被告沿光華路外側車道由北往南方向行駛至中
      棲路口時，光華路之車道由二線道縮減為一線道，有現場
      圖及照片附卷可參（見本院卷17、35頁）。又本件事故發
      生後現場地面完全無剎車之痕跡，此有前揭現場圖在卷可
      憑。衡諸常情，若駕駛人發現有其他車輛或異物侵入其所
      行進之車道，直覺反應為踩剎車停止行進，惟本件被告並
      未有踩剎車之情形，顯見被告當時確未看見林碧霜及原告
      所騎乘之機車侵入其車道。又徵之上開路口號誌時相變化
      順序，當光華路南向（即被告行向）綠燈時，光華路南向
      之車輛可同時直行及左、右轉，依正常狀況，被告之自用
      小客車直行通過路口時，原無出現自左側駛來會合同時進
      入直行車道之車輛之可能性；反而因其直行之前方路段，
      有路寬減縮，由原來單向雙線，變成單向單線之情形，必
      須特別注意避免與右側駛近之機車同時搶用同一車道，而
      發生之碰撞危險。另衡以上開路口監視畫面顯示，被告之
      自用小客車進入上開交岔路口時，距林碧霜及原告所騎乘
      之機車違規左轉進入路口，約僅2秒之時間，二車於行至
      光華路南側行人穿越線時，則近乎平行狀態，機車車頭已
      貼近自用小客車左前輪位置，以平常人之動作反應，原難
      認有充足之時間閃避；且通常自用小客車左右前方，因車
      輛結構關係，均有車身A柱（即前擋風玻璃兩側與前門框
      之金屬結構）造成之視線死角，本件林碧霜及原告所騎乘
      之機車違反號誌管制左轉進入上開路口，迄與被告之自用
      小客車發生碰撞，其相對位置均適在被告自用小客車之左
      前方，被告抗辯未曾見到林碧霜及原告所騎乘之機車，亦
      不知機車如何過來等語，由兩車相對位置客觀判斷，並非
      無據。原告主張：當時林碧霜已完成左轉繼續直行之後，
      依當時前開情狀，被告並無不能注意車前狀況之情事云云
      ，並非可採。又依一般駕駛習慣，因信賴路上之駕駛人會
      遵守交通法規行駛，故車輛行經交岔路口時，注意力會集
      中於車前、車輛右方。事發當時被告係綠燈直行於其車道
      上，林碧霜及原告所騎乘之機車於系爭路口本應二段式左
      轉，然其不僅未依二段式左轉，且左轉彎車未讓直行車，
      甚且闖越紅燈，自被告之左側侵入被告車道，於此情形下
      ，被告並無可採取足以避免發生交通事故結果之舉措，自
      此客觀情狀以觀，自難課以被告何防範或避免結果發生之
      義務。臺灣省臺中區車輛行車事故鑑定委員會，亦認被告
      無肇事因素，此有該會鑑定意見書在卷可憑（見上開偵查
      卷第13頁）。原告徒以監視光碟畫面為靜態研判，認被告
      能注意而未注意車前狀況，應負過失責任，尚無足取。
（四）臺灣省車輛行車事故覆議鑑定委員會覆議認：被告駕駛自
      用小客車與林碧霜駕駛重機車，行經肇事地進入同一車道
      併行時，互未注意鄰車動態及安全間隔，致發生肇事之可
      能性較大，固有該委員會97年8月18日覆議字第097620316
      3號函在卷可參（見本院卷第36頁）。前揭覆議鑑定意見
      之前提為該會認本件事故發生時系爭路口號誌運作情形無
      法確認，惟林碧霜及原告所騎乘之機車有闖越紅燈違規左
      將之情事，已如前述，依路權之觀念，被告本無於其車道
      綠燈之情況下尚需注意交岔路口左方來車之義務，前揭覆
      議意見未審酌及此，其結論自難憑採。且被告所駕駛之自
      用小客車於10時17分46秒與林碧霜及原告所騎乘之機車騎
      乘之機車幾乎併行，當時位置係在系爭路口，尚未逾越光
      華路之斑馬線，於10時17分48秒發生碰撞乙情，已如前述
      。又林碧霜及原告所騎乘之機車刮地痕起點離斑馬線之距
      離為1.5公尺，有道路交通事故現場圖在卷可參（見本院
      卷第35頁），則林碧霜及原告所騎乘之機車僅與被告車輛
      併行2秒即發生碰撞，且該機車自該路口進入光華路車道
      1.5 公尺即倒地，則林碧霜及原告所騎乘之機車自左側侵
      入被告車道，旋即發生碰撞，尚難認該二車真有併行之情
      形，被告於此情形下亦無注意鄰車動態及安全間隔之可能
      ，是上開覆議意見尚無足以逕採為認定被告確有過失之依
      據，而為被告不利之認定。再者，原告等人告訴被告過失
      傷害部分，經系爭刑案一、二審認定被告並無過失，判決
      被告無罪確定，有各該判決在卷可憑，並經調卷查核屬實
      。
（五）本件原告固因本件車禍受有上開傷害，然依信賴原則，被
      告於系爭路口其行駛之車道綠燈時，當可信賴系爭路口之
      左側並無來車闖越紅燈侵入其車道，尤其機車應兩段或左
      轉，更不可能於中棲路號誌紅燈時闖越紅燈並逕行左轉，
      且衡諸當時情形，被告亦無法注意防止事故之發生，換言
      之，被告於防止損害之發生，已盡相當之注意，本件事故
      之發生純係林碧霜及原告所騎乘之機車未遵守交通事故所
      致，自難令其負侵權行為之損害賠償責任。
三、綜上所述，本院認被告所舉之證據，足資證明其於防止本件
    損害之發生，已盡相當之注意，是被告抗辯：其於本件事故
    之發生並無過失等語，應可採信。從而原告依侵權行為之法
    律關係請求被告賠償其所受之損害，難認有據，應予駁回。
    原告之訴既經駁回，其假執行之聲請亦失所依附，應併予駁
    回。
四、本件事證已臻明確，兩造其餘攻擊防禦方法，核與判決結果
    不生影響，爰不逐一論述。
肆、訴訟費用負擔之依據：民事訴訟法第78條。
中    華    民    國    98    年    12    月    31    日
                  民事第三庭    法  官 黃渙文
正本係照原本作成。
如對本判決上訴，須於判決送達後20日內向本院提出上訴狀（須
附繕本）。
中    華    民    國    98    年    12    月    31    日
                                書記官

司法院資訊處製作；財團法人民間司法改革基金會備份。
